臺灣臺北地方法院民事裁定　　　　　　　100年度簡抗字第4號
抗　告　人　陳秀霞
相　對　人　林衍福原名林鉅元.
上列當事人間請求清償借款事件，對於民國99年12月7 日本院臺
北簡易庭99年度北簡字第19041 號裁定提起抗告，本院裁定如下
：
    主  文
抗告駁回。
抗告費用新臺幣壹仟元由抗告人負擔。
    理  由
一、本件抗告意旨略以：抗告人於民國84年8 月14日於台北市第
    九信用合法社，親臨櫃檯匯款新臺幣（下同）50萬元予相對
    人林鉅元（現更名為林衍福）視為借款，85年8 月13日為還
    款日，曾多次催討償還未果。抗告人一直住在台北，電話沒
    變過，也是在台北市匯款給林鉅元，發生地在台北市，請求
    在台北地院處理本事件，原法院依職權裁定移送相對人之住
    所地法院，抗告人不服，爰請求廢棄原裁定等語。
二、按訴訟，由被告住所地之法院管轄；又訴訟之全部或一部，
    法院認為無管轄權者，依原告聲請或依職權以裁定移送於其
    管轄法院，民事訴訟法第1 條第1 項前段、第28條第1 項分
    別定有明文。次按因契約涉訟者，如經當事人定有債務履行
    地，得由該履行地之法院管轄。民事訴訟法第12條定有明文
    。此乃民事訴訟法關於因契約涉訟特別審判籍之規定，是項
    約定無論以文書或言詞，抑以明示或默示為之，是否與債權
    契約同時訂定，固均無不可，即其履行地定有數處或雙務契
    約當事人所負擔之債務雙方定有互異之債務履行地者，各該
    履行地之法院亦皆有管轄權，惟必以當事人間有約定債務履
    行地之意思表示合致，始有該條規定之適用。又事件管轄權
    之有無，雖為受訴法院應職權調查之事項，惟當事人對此訴
    訟成立要件之舉證責任仍不因而免除，仍應依民事訴訟法第
    277 條本文之規定，就該「定有債務履行地」之利己事實負
    其舉證責任。
三、經查，本件抗告人對相對人起訴請求清償借款，主張其在台
    北市○○街之第九信用合作社匯款予相對人以交付借款，故
    認本院有管轄權，雖據提出台北市第九信用合作社支票存款
    送款簿存根為證。惟所謂債務履行地，專指當事人以契約訂
    定債務人之清償地而言，本件抗告人係居於債權人之地位請
    求債務人即相對人清償借款，則民事訴訟法第12條所指之債
    務履行地，應係相對人清償借款之清償地，尚不得逕以抗告
    人匯款予相對人之所在地，認為相對人之債務履行地。此外
    ，抗告人並未舉證證明兩造曾約定以台北市第九信用合作社
    為相對人之債務履行地，揆諸上開說明，自難認抗告人所主
    張原法院因之而有管轄權為可採。是原法院以相對人之住所
    地在金門縣金城鎮○○路，按民事訴訟法第1 條第1 項前段
    規定，依職權將本件裁定移送相對人住所地之所在法院即福
    建金門地方法院管轄，並無違誤。抗告意旨指摘原裁定不當
    ，求為廢棄，為無理由，應予駁回。
四、據上論結，本件抗告為無理由，依民事訴訟法第436 條之1
    第3 項、495 條之1 第1 項、第449 條第1 項、第78條，裁
    定如主文。
中    華    民    國  100    年    1    月     6     日
                  民事第三庭審判長法  官  郭美杏
                                  法  官  汪怡君
                                  法  官  林惠霞
正本係照原本作成。
本裁定不得再抗告。
中    華    民    國  100    年    1    月     6     日
                                  書記官  陳怡如